臺灣高等法院刑事判決　　　　　　　　　　　　　九十一年度上易字第一六二號
　　上　訴　人　臺灣臺北地方法院檢察署檢察官
　　被　　　告　甲○○
　　選任辯護人　李義雄
右上訴人因被告竊佔案件，不服臺灣台北地方法院九十年度易字第一八九八號，中華
民國九十一年五月十七日第一審判決（檢察官聲請簡易處刑案號：臺灣台北地方法院
檢察署九十年度偵字第七三一四號，臺灣台北地方法院台北簡易庭認不宜以簡易判決
處刑，移由臺灣台北地方法院依通常程序審理），提起上訴，本院判決如左：
    主  文
上訴駁回。
    理  由
一、公訴意旨略以：被告甲○○基於概括犯意，意圖為自己不法之利益，連續自民國
    八十九年七月間某日起至九十年二月一日止，在台北市大安區○○○路○段六七
    號旁之騎樓地，陳列販賣服飾以牟利，影響附近行人交通，警員再三取締，皆不
    予理會。嗣於九十年二月一日十三時五十八分許，在上址又佔用騎樓道路，擺攤
    販賣衣物阻礙行人交通，而為警查獲。因認被告甲○○上開之行為涉有刑法第三
    百二十條第二項之竊佔罪嫌。
二、按犯罪事實應依證據認定之，無證據不得推定其犯罪事實。又不能證明被告犯罪
    者，應諭知無罪之判決，刑事訴訟法第一百五十四條、第三百零一條第一項分別
    定有明文。又事實之認定，應憑證據，如未能發現相當證據，或證據不足以證明
    ，自不能以推測或擬制之方法，為裁判基礎（最高法院四十年台上字第八六號判
    例參照）。另認定犯罪事實所憑之證據，雖不以直接證據為限，間接證據亦包括
    在內；然而無論直接或間接證據，其為訴訟上之證明，須於通常一般之人不致有
    所懷疑，而得確信其為真實之程度者，始得據為有罪之認定，倘其證明尚未達到
    此一程度，而有合理之懷疑存在時，即無從為有罪之認定，亦有最高法院七十六
    年台上字第四九八六號判例可資參照。次按，刑法第三百二十條第二項之竊佔罪
    ，係以行為人意圖為自己或第三人不法之利益，而竊佔他人之不動產，為其構成
    要件，則竊佔行為人對不動產之不法佔有使用，必須破壞原佔有支配關係，而建
    立新的佔有支配關係，且將該不動產移置於自己實力支配之下，始克當之；是以
    竊佔行為應於己力支配他人不動產之時完成，與竊盜罪係將他人支配下之動產移
    置於自己支配下而完成者，並無二致 (最高法院二十五年上字第七三七四號判例
    意旨參照)。再者，依竊佔罪之性質觀之，行為人就不動產之新佔有、支配關係
    ，必須具有繼續性及排他性，始得認與竊佔罪之犯罪構成要件該當，如行為人僅
    對某不動產機動的為一時之利用，或未排除與他人共同利用，此時即非竊佔，自
    難以該罪相繩。
三、公訴意旨認被告甲○○涉有刑法第三百二十條第二項之竊佔犯行，無非係以：右
    揭犯罪事實，業據證人即取締員警柳伯杰、林政國及巡官柯伯勳證述在卷，且有
    告發單及勸告書附卷可稽為其主要論據。被告甲○○經本院合法傳喚雖未到庭陳
    述，然其於原審堅決否認有何竊佔犯行，辯稱：伊僅係流動攤販，每週至上開地
    點擺攤三次，上午擺攤下午即收攤，伊係直接將衣服放置地上，並未使用任何架
    子，並無將該位置佔為己用之意思，亦未使用其他物品標示禁止他人使用等語。
四、經查：
  (一)被告甲○○對其擺設攤位時間，於檢察官偵查時供稱：至少一年以上等語（見偵
    查卷第二八頁反面）。其並供稱：「我平時大約從上午八時許開始設攤至中午十
    二時許」、「（問：是否每天在該處擺攤？）我一個禮拜固定去該處擺攤三次，
    哪幾天不固定，有時有去，有時沒有去。」、「（問：每次去擺攤多久？）我擺
    早上，下午我就收攤了。」、「（問：用什麼東西放置物品？）我直接將衣物放
    置在地上，我沒有用任何架子。」等語（見偵查卷第七頁反面，原審卷第十五頁
    ）；及證人即取締員警柳伯杰於原審調查時證稱：「（問：根據你取締的經驗，
    被告的設攤時間？）最早發現是早上九點到下午二、三點左右。」、「（問：被
    告是否每天擺設？）不一定。」、「（問：有無固定時間擺設？）不一定的日子
    ，一個禮拜大概擺三到四天。」等語（見原審卷第三二頁、第三三頁），再參酌
    卷附台北市政府警察局大安分局和平東路派出所誠摯的勸告書影本二紙、台北市
    政府警察局舉發違反道路交通管理事件通知單存根聯影本三紙觀之，被告最早於
    八十九年七月二十六日遭警以「任意設攤（衣服）」為由開單告發，是被告至遲
    於八十九年七月二十六日已在台北市○○○路○段與和平東路一段交岔路口附近
    之羅斯福路二段六七號玻璃旁設攤賣衣等情，應堪認定。至此本件所應審究者，
    即在被告就其設攤處所是否為繼續的排他性佔用行為。
  (二)又被告設攤地點係大廈之騎樓及店舖櫥窗前面之店舖地坪；如卷附大安分局和平
    東路派出所取締竊佔道路案採證照片所示，八十九年十月二十三日該攤衣服係置
    於玻璃櫥窗前之店舖地坪內，藍色攤販車則置於靠近樑柱及機車旁之騎樓下；九
    十年二月一日該攤衣服置於玻璃櫥窗前之店舖地坪上，未見攤販車。而被告設攤
    面積，經證人柳伯杰前往台北市○○○路○段六七號騎樓旁被告擺設地攤處丈量
    ，其攤販車佔地長為一．五公尺、寬一公尺，佔用玻璃窗前地長五公尺、寬０．
    三公尺，總共設攤面積三平方公尺，有台北市政府警察局大安分局九十一年六月
    二十七日北市警安分刑字第０九一六二六二五八００號函在本院卷可稽，觀諸上
    開照片顯示，騎樓內停放一排機車，而被告將攤販車緊鄰樑柱及機車擺放，衣服
    置放玻璃窗前之店舖地坪內，並無礙行人通行，且該攤設備僅有一．五平方公尺
    攤販車一台、衣服，以及證人柳伯杰於原審調查時所證：「她是將衣服擺在石墩
    上及手推車上，手推車放在騎樓內與機車併排，有些衣服掛在騎樓地的柱子上」
    、「．．．，被告在柱子上圍鐵絲網，用衣架掛衣服，．．．」、「她有時會遺
    留塑膠袋，但不知是否她所有，衣服都會拿走，手推車也會推走，但是鐵絲網沒
    有拿掉」、「（鐵絲網擺設面積？）一個柱子框起來的範圍，是以鐵線將柱子環
    繞一圈」、「有板凳，但是被告離開時板凳會帶走」等語（見原審卷第三十頁至
    第三三頁），證人即和平東路派出所警員林國政於原審調查時證稱：「．．．，
    被告在羅斯福路及和平東路口的咖啡廳外面的牆壁上擺攤，被告的衣服擺在牆壁
    上，但是有一台推車放在騎樓地，我只記得她有衣服掛在牆壁上」等語（見原審
    卷第三五頁），足見被告擺攤之鐵絲、板凳，均係可移動式，隨時可以收放，並
    非固定設備，此時在此營業，翌時可至他處，就此擺攤情況而言，其對該設攤騎
    樓或店舖地坪，僅係一時利用。被告甲○○於原審調查中供稱：「（問：是否每
    天在該處擺攤？）我一個禮拜固定去該處擺攤三次，哪幾天不固定，有時有去，
    有時沒有去。」、「（問：每次去擺攤多久？）我擺早上，下午我就收攤了。」
    等語（見原審卷第十五頁），核與證人柳伯杰於原審調查時所證：（問：根據你
    取締的經驗，被告的設攤時間？）最早發現是早上九點到下午二、三點左右。」
    、「（被告是否每天擺設？）不一定」、「（有無固定時間擺設？）不一定的日
    子，一個禮拜大概擺三到四天」等語（見原審卷第三二頁、第三三頁）相符，並
    非對於同一地點排他的繼續佔有支配，且就卷附之照片觀之，被告甲○○設攤地
    點左右尚有機車停放，甚有其他攤販設攤營業，並據證人柳伯杰於原審調查時證
    稱：「．．．，第一張照片右邊不是被告所擺放的攤子」等語（見原審卷第三一
    頁）屬實，足見被告設攤處原即有機車及其他攤販擺放，且無證據足以證明被告
    在未使用該營業處之時，仍以物品佔用該址以排除他人利用，準此，其他人就被
    告前述設攤地點亦非不得先行佔有使用，被告既未排除他人利用前述騎樓或店舖
    地坪，則其一時機動的先佔使用該地設攤之行為，即難以刑事竊佔罪相繩，否則
    不排除他人使用之騎樓下或路邊違規停車行為，豈不均應論以竊佔罪責？此外，
    復查無其他積極證據足認被告有何竊佔之犯行，被告被訴之犯罪，既屬不能證明
    ，自應為無罪之諭知，原審據此為被告無罪之判決，核無不合。
五、檢察官上訴意旨略以：刑法第三百二十條第二項竊佔罪之主、客觀構成要件須以
   「長期」為要件，反之明示竊佔罪為即成犯之犯罪行為特質。又依道路交通管理
    處罰條例第三條第一項第一款規定：「道路指公路、巷道、巷弄、廣場、騎樓、
    走廊及其他供公眾通行之地方」，明定騎樓為公共道路。再依台北市騎樓使用要
    點第二點、第四點規定，騎樓之用途為供人通行，並禁止為未經核准之商業活動
    。被告明知上開規定，卻自八十九年七月二十六日起至九十年二月一日止，連續
    在台北市大安區○○○路○段與羅斯福路二段交岔路口騎樓處，以將所販賣衣物
    擺放在騎樓及懸掛在其所設置於騎樓柱子上鐵絲之方式，佔據整塊騎樓面積及空
    間，排除他人使用，作為其擺設攤販營業之場所，欲向被告購買衣物之顧客均佔
    據於該騎樓處挑選衣物，排除其他人使用。且其將運送販賣衣物之手推車置放於
    騎樓，並在騎樓柱子上設置鐵絲，違法佔用騎樓使用面積，排除他人使用騎樓等
    語。惟被告並未佔據整塊騎樓面積及空間，已如前述。且被告係以可以隨時移動
    之手推車停放在本件騎樓用地上放置衣服，並將衣服置放在店舖地坪上，部分衣
    服則懸掛在騎樓柱子鐵絲上，足見被告係屬一般通稱之「流動攤販」，尚非固定
    攤商可比。被告所設之攤位既非固定式，則於法自難認被告對於該騎樓地之佔有
    支配關係有何繼續性可言，且他人於被告再次設攤前，亦得於被告所使用之範圍
    內，先予使用，是被告之佔用使用該騎樓用地，亦無排除他人使用之情形至明。
    至被告雖經警於八十九年七月二十六日十六時、八十九年十一月二十二日十一時
    六分、九十年二月一日十三時五十八分三次前往取締猶在該處設攤販售衣服屬實
    ，惟查此係違反行政規章問題，縱有妨害交通，究未發生公共危險，警方仍應依
    違反道路交通管理事件處罰即可，未可因而論以刑責。
六、綜上所述，被告設攤之佔有支配關係並不具繼續性或排他性，是被告在騎樓用地
    上設攤之所為，尚與刑法竊佔罪之構成要件有間，檢察官上訴意旨猶執陳詞，認
    被告之攤位佔有騎樓用地具繼續性及排他性之支配關係，應負竊佔罪責云云，要
    非可採，其執此上訴意旨，指摘原判決不當，求予撤銷改判，為無理由，應予駁
    回。
七、被告甲○○經合法傳喚，無正當理由不到庭，本院爰不待其陳述，逕行判決。
據上論斷，應依刑事訴訟法第三百七十一條、第三百六十八條，判決如主文。
本案經檢察官曾忠己到庭執行職務。
中      華      民      國      九十一      年      七 月  十二    日
                              臺灣高等法院刑事第六庭
                                  審判長法  官  陳  春  秋
                                        法  官  王  麗  莉
                                        法  官  徐  培  元
右正本證明與原本無異。
不得上訴。
                                        書記官  陳  建  邦
中      華      民      國     九十一   年     七       月     十二     日
